【裁判字號】    97,基簡,17
【裁判日期】    970325
【裁判案由】    債務人異議之訴
【裁判全文】
臺灣基隆地方法院基隆簡易庭民事判決
原      告  信琦營造有限公司
法定代理人  甲○○
被      告  丙○○
            乙○○
上列當事人間債務人異議之訴，本院於民國97年3月5日言詞辯論
終結，判決如下：
    主  文
原告之訴駁回。
訴訟費用新臺幣壹仟元由原告負擔。
    事實及理由
一、原告起訴主張：原告即債務人與被告即債權人於民國96年6
    月29日就本院96年度基勞簡字第2號給付工資事件成立訴訟
    上和解（下稱系爭和解），系爭和解筆錄內容第1、2項分別
    載明原告願給付被告丙○○新臺幣（下同）45,000元、願給
    付被告乙○○25,000元，然系爭和解筆錄第5項亦載明「原
    告（即本件被告2人）同意如事後查證實際工作日不足時，
    由被告（即本件原告）分別以每日新台幣貳仟伍佰元扣除第
    一項及第二項金額之給付」，原告於系爭和解成立後，依臺
    灣電力公司所提供之工程日報表計算書彙整出記工表後，該
    記工表所示灰色部分即96年3月1日至11日並未施工，被告丙
    ○○、乙○○實際工作日分別為7日、3日，而非被告丙○○
    、乙○○所稱之18日、11日，故經扣除後，原告應給付被告
    丙○○、乙○○之金額分別為17,500元、7,500元，原告並
    於96年9月12日分別以基隆復興路郵局第83、84號存證信函
    檢附應給付予被告2人上開金額之支票寄交被告2人收受無誤
    ，則被告於原告依系爭和解筆錄給付完畢後，仍以系爭和解
    筆錄為執行名義聲請就原告之財產為強制執行，於法顯有未
    合，為此依強制執行法第14條第1項規定提起本件訴訟等語
    。並聲明：本院所為96年度執字第14621號強制執行程序，
    應予撤銷。
二、被告2人均聲明：原告之訴駁回，其抗辯意旨略以：原告所
    稱臺灣電力公司提供之資料係原告提供予臺灣電力公司，該
    報表係原告偽造；被告有時係在工廠加工，有時在他處採購
    物品，工作日數並未報知臺灣電力公司，臺灣電力公司即無
    被告工作紀錄，被告丙○○、乙○○實際工作日數確實分別
    為18日、11日。
三、兩造於96年6月29日就本院96年度基勞簡字第2號給付工資事
    件成立如上所載內容之系爭和解，此為兩造所不爭，復有系
    爭和解筆錄在卷可稽。然原告主張被告2人於96年3月1日至3
    月11日均未施工，經扣除未施工日數後，原告依系爭和解筆
    錄內容應給付予被告丙○○、乙○○之薪資分別為17,500
    元、7,500元一節，為被告2人所否認，是被告2人於96年3月
    1日至3月11日是否有服勞務而得請求原告給付該期間之工資
    ，即為本件爭點所在。經查：
(一)按執行名義成立後，如有消滅或妨礙債權人請求之事由發生
    ，債務人得於強制執行程序終結前，向執行法院對債權人提
    起異議之訴，強制執行法第14條第1項前段定有明文。次按
    當事人主張有利於己之事實者，就其事實有舉證之責任，但
    法律別有規定，或依其情形顯失公平者，不在此限，民事訴
    訟法第277條亦有明定。而舉證責任分配理論學說眾多，傳
    統有待證事實分類說、法律要件分類說、危險範圍說、利己
    事實說等諸學說，然此著重於形式、機械之思維方式，實忽
    略實質之價值判斷，僅有形式之標準，而缺乏實質價值之標
    準，面對各式各樣極其複雜之民事案件，少數案件極易產生
    不公平之情形，難於符合舉證責任分配應具備之公平正義要
    求，因此舉證責任分配法則應以誠信原則以定舉證責任分配
    之歸屬。本件原告主張被告2人於96年3月1日至3月11日未施
    工，而被告抗辯其於該期間內確實有工作，兩造對於被告2
    人於該期間內未服勞務之事實，究應由何方為舉證，其舉證
    責任分配應由較易舉證之當事人負擔，自較符合公平正義之
    原則，而一般按工作日數計酬之僱傭契約，雇主均會製作工
    作紀錄表紀錄勞工實際上有無服勞務及服勞務之日期，作為
    給付報酬之計算憑據，本件原告既為雇主，是依據接近證據
    之程度及取得證據之難易，本於誠信原則，自應由原告負舉
    證責任較為合理，是本件自應由原告就被告2人自96年3月1
    日起至3月11日止並未服勞務之事實負舉證責任。
(二)觀諸原告提出之臺灣電力公司製作之工程日報表，就96年3
    月1日至3月11日部分雖填載為「(6)工程：未施工」，惟該工
    程日報表僅係在紀錄工程施工現場「天輪-龍潭線#26-#27間
    （東勢鎮）」當日有無施工，而證人即前與被告2人同時受
    僱於原告施作臺灣電力公司工程之證人黃義明於97年3月5日
    到庭結證稱：「（96年3月1日到96年3月11日，被告二人有
    無上工？）被告二人都有工作。」「（在96年3月間施工地
    點除了天輪那一帶之外，還有無在其他地點準備材料等事項
    ？）有在工廠剪鋼索。工廠跟施工的地點是不一樣的。」等
    語，可知至施工現場施工並非兩造間勞務契約唯一之勞務內
    容，包括在其他地點準備施工材料等，亦屬兩造間勞務契約
    內容之一部，故原告僅提出臺灣電力公司所提供之工程日報
    表及憑該日報表彙整之記工表，至多僅能證明被告2人自96
    年3月1日起至96年3月11日止並未至施工現場施工，尚難證
    明被告2人於該期間內未有其他依兩造間勞務契約內容服勞
    務之事實，況證人黃義明已證稱該期間內被告2人確有工作
    ，是原告關於被告2人未於該期間內工作而應扣除該期間內
    未工作之工資，原告已將扣除該部分之工資給付予被告2 人
    ，原告所負之給付勞務報酬債務已消滅等語，依強制執行法
    第14條第1項規定提起本件訴訟，自無理由。
四、綜上所述，原告主張其所負給付勞務報酬債務業已消滅，依
    強制執行法第14條第1項規定，對被告2人提起債務人異議之
    訴，請求判決如訴之聲明所示，核屬無據，應予駁回。
五、據上論結，本件原告之訴為無理由，依民事訴訟法第78條、
    第87條第1項，判決如主文。
中    華    民    國    97    年    3     月    25    日
                  基隆簡易庭法  官  徐世禎
以上正本係照原本作成。
對於本件判決如有不服，應於收受送達後20日內向本院提出上訴
書狀，上訴於本院合議庭，並按他造當事人之人數附具繕本。
中    華    民    國    97    年    3     月    25    日
                            書記官  周素秋


司法院資訊處製作；財團法人民間司法改革基金會備份。
